【裁判字號】    91,訴,3965
【裁判日期】    920422
【裁判案由】    給付借款
【裁判全文】
臺灣臺中地方法院民事判決  九十一年度訴字第三九六五號
    原      告  甲○○
    被      告  乙○○
右當事人間請求給付借款事件，本院判決如左：
    主    文
被告應給付原告新台幣壹佰柒拾萬元及自民國九十二年一月十二日起至清償日止，按年息百
分之三計算之利息。
原告其餘之訴駁回。
訴訟費用由被告負擔。
本判決原告勝訴部分於原告以新台幣伍拾陸萬柒仟元供擔保後，得假執行。
原告其餘假執行之聲請駁回。
    事    實
甲、原告方面：
一、聲明：求為判決：
    (一)被告應給付原告新台幣（下同）一百七十萬元及自民國八十八年三月廿九日起至清償
      日止，按年息百分之三計算之利息。
    (二)訴訟費用由被告負擔。
    (三)請依職權宣告假執行。
二、陳述：
    被告於民國八十八年三月廿九日向原告借款一百七十萬元，迄未清償，經聲請發支付命
    令，被告逃避債務，不知去向，為此提起本訴，請求償還借款，並聲請依職權宣告假執
    行。
三、對被告主張之陳述：
    兩造於八十七年底認識，八十八年五月底訂婚，聘金三十六萬元，六月結婚，八十八年
    三月廿九日是借給被告一百七十萬元，不可能認識三個月就給一百七十萬元，不合乎常
    情。
四、證據：
    提出非訟事件處理中心通知一件、存摺一件、交易明細表一份、民事裁定一份、民事判
    決一件、確定證明書一份等影本為證並聲請訊問證人廖宜堅、趙美珠及向台中商業銀行
    烏日分行查詢系爭一百七十萬元之入帳情形。
乙、被告方面：
一、聲明：求為判決：
    (一)駁回原告之訴。
    (二)訴訟費用由原告負擔。
二、陳述：
    因兩造於婚前已論及婚嫁，原告將系爭一百七十萬元贈與被告，被告即替趙美珠清償債
    務。沒立借據，且沒支付利息，不是借貸，是贈與，此為兩造間之問題。
丙、本院依原告聲請向台中商業銀行烏日分行函詢系爭款項入帳、清償情形。
    理    由
一、原告主張被告於民國八十八年三月廿九日向其借一百七十萬元，迄未償還。被告則以當
    時兩造已論及婚嫁，原告係將一百七十萬元贈與伊，沒立借據，沒支付利息，不是借貸
    ，係贈與等語，資為抗辯。
二、本件之爭執點在於原告交付予被告之一百七十萬元究係借貸或贈與。經查：
    (一)證人廖宜堅到庭證稱：「其於合作金庫銀行黎明分行0000000000000號
      帳戶，於八十八年三月廿九日存入之定存二百萬元，係其母、其兄（甲○○）及伊全
      家人所賺的錢，以其名義存定存。八十八年三月廿九日由合併前之台中市第十一信用
      合作社開票領出一百七十萬元借其哥女友（即被告）他們還房貸，當天至被告家，再
      至台中商銀烏日分行還房貸。」因兩造已論及婚嫁，原告為減輕被告房貸利息負擔，
      借一百七十萬元與被告，亦屬人之常情。然系爭一百七十萬元為原告全家人好幾年之
      積蓄，兩造尚未訂婚，將之贈與被告，殊不可能。如係贈與，定於訂婚時，以之為聘
      金，但兩造於八十八年五月底訂婚時，已另贈送聘金三十六萬元。九十二年四月八日
      本院審理時，被告亦供承：「借這筆錢跟我媽媽沒有關係，是我們兩個的問題。」是
      該一百七十萬元應係借款，堪以認定。
    (二)民法第四百七十四條第一項規定，「稱消費借貸者，謂當事人一方移轉金錢或其他代
      替物之所有權於他方，而約定他方以種類、品質、數量相同之物返還之契約。」是消
      費借貸之性質為片務契約（僅借用人負返還之債務貸與人不負債務）；無償或有償契
      約（消費借貸原則上為無償契約，但亦可約定利息為有償契約）；不要式契約（消費
      借貸之成立，不以具有方式為必要，但當事人亦可立字據或作成公證書。最高法院二
      七年上字第三二四０號判例：消費借貸契約之訂立，法律上並無應以書面為之規定，
      民法第三條第一項所謂法律之規定有使用文字之必要者，即不包含消費借貸契約之訂
      立在內）。是消費借貸不以立借據為必要，亦不一定要支付利息。證人趙美珠亦供認
      系爭一百七十萬元有存入其在台中商業銀行烏日分行戶頭，被告亦陳稱以之清償部分
      房貸，則兩造間就系爭一百七十萬元，應已成立消費借貸契約。
    (三)民法第四百七十八條規定：「消費借貸未定返還期限者，借用人得隨時返還，貸與人
      亦得定一個月以上之相當期限，催告返還。」本件原告既已對被告起訴請求返還借款
      ，自九十二年一月十二日公示送達生效之日起，迄九十二年四月八日言詞辯論終結時
      ，為時已逾一個月以上，自可認原告已對被告定相當期限催告返還，縱本件借貸未定
      有返還期限，亦可認原告之請求與民法第四百七十八條規定相符（參照最高法院七０
      年台上字第二０一一號判例意旨。）
三、綜上所述，原告依消費借貸之法律關係請求被告返還系爭借款一百七十萬元及自民國九
    十二年一月十二日起至清償日止按年息百分之三計算之遲延利息，於法並無不合，應予
    准許。逾越部分之利息請求，因本件未有利息及清償期之約定，僅能自公示送達生效之
    日（九十二年一月十二日）起息，是該部分利息請求，尚乏依據，應予駁回。
四、本件事證已臻明確，原告所提其他證據無庸再予審究。
五、本判決原告勝訴部分，非屬民事訴訟法第三百八十九條第一項之判決，原告聲請本院依
    職權宣告假執行，於法不合，惟酌定相當之擔保金額准原告預供擔保後，得為假執行。
    至於原告敗訴部分，其假執行聲請，失所附麗，應予駁回。
六、據上論結，原告之訴一部有理由，一部無理由，依民事訴訟法第七十九條但書、第三百
    九十二條前段判決如主文。
中        華        民        國   九十二   年      四       月    二十二     日
                                    臺灣臺中地方法院民事第四庭
~B法      官  周靜秀
右為正本係照原本作成
如不服本判決，應於判決送達後二十日內，向本院提出上訴狀。
中        華        民        國   九十二   年      四       月    二十三     日
~B法院書記官


司法院資訊處製作；財團法人民間司法改革基金會備份。
